【裁判字號】    98,易,61
【裁判日期】    980625
【裁判案由】    詐欺
【裁判全文】
臺灣士林地方法院刑事判決                98年度易字第61號
公  訴  人  臺灣士林地方法院檢察署檢察官
被      告  甲○○
上列被告因詐欺案件，經檢察官提起公訴（97年度偵字第15461
號）及移送併案審理（臺灣士林地方法院檢察署98年度偵字第
265 號、第3209號、第3213號），本院判決如下：
    主  文
甲○○幫助犯詐欺取財罪，處有期徒刑月，如易科罰金，以新
臺幣壹仟元折算壹日。
    事  實
一、甲○○依其社會生活之通常經驗，可預見將自己金融機構之
    存摺、金融卡交付不認識之他人，可能成為幫助掩飾或隱匿
    不法集團收取他人受騙款項之用，致使被害人及警方追查無
    門，竟仍不違背其本意，基於幫助詐欺財之犯意，於民國97
    年8 月11日15時許，在臺北市○○區○○路235 巷之全家便
    利商店前，將其先前在士林天母郵局開立之帳號000-000000
    00000000號帳戶及玉山銀行北天母分行開立之帳號00000000
    00000 號帳戶之存摺影本、提款卡及密碼，交付自稱「小吳
    」（真實姓名年籍不詳）之詐騙集團成員，嗣該詐騙集團成
    員於同日21時許，致電陳藝文誆稱其先前於電視購物所使用
    之信用卡，因作業疏失誤設為重複扣款，需依指示至郵局操
    作自動櫃員機取消云云，致陳藝文陷於錯誤，於同日21時39
    分許，在彰化縣伸港鄉○○村○○路100 號之伸港郵局，依
    詐騙電話指示操作自動櫃員機，將新臺幣（下同）16,983元
    匯入甲○○在士林天母郵局之上揭帳戶，即遭詐騙集團成員
    提領一空；該詐騙集團成員又於同日21時30分許，以電話向
    徐佩群佯稱其先前於電視購物付款有誤，需依指示至自動櫃
    員機操作云云，致徐佩群陷於錯誤，於同日22時10分許，在
    基隆市○○路之郵局依詐騙電話指示操作自動櫃員機，將29
    ,988 元 匯入甲○○在玉山銀行北天母分行之上揭帳戶，旋
    遭詐騙集團成員提領；該詐騙集團再於同日21時58分許，以
    相同手法詐騙楊玟祝，致楊玟祝陷於錯誤，於同日22時30分
    許，在桃園縣龜山鄉○○路○ 段163 號之合作金庫銀行迴龍
    分部，依詐騙電話指示操作自動櫃員機，將29,987元匯入甲
    ○○在玉山銀行北天母分行之上揭帳戶，旋遭提領一空，嗣
    陳藝文、徐佩群、楊玟祝發覺有異，始報警循線查獲上情。
二、案經陳藝文訴由臺北市政府警察局北投分局報告臺灣士林地
    方法院檢察署檢察官偵查起訴及臺灣士林地方法院檢察署檢
    察官移送併案審理。
    理  由
一、按被告以外之人於審判外之言詞或書面陳述，除法律有規定
    者外，不得作為證據；又被告以外之人於審判外之陳述，雖
    不符合同法第159 條之1 至第159 條之4 之規定，但經當事
    人於審判程序同意作為證據，法院審酌該言詞陳述或書面陳
    述作成時之情況，認為適當者，亦得為證據。當事人、代理
    人或辯護人於法院調查證據時，知有第159 條第1 項不得為
    證據之情形，而未於言詞辯論終結前聲明異議者，視為有前
    項之同意，刑事訴訟法第159 條第1 項及第159 條之5 分別
    定有明文。本判決後述所引用之供述證據，當事人於本院準
    備程序及審判期日均表示無意見而不予爭執，且迄言詞辯論
    終結前均未聲明異議，本院審酌上開證據資料製作時之情況
    ，尚無違法不當及證明力明顯過低之瑕疵，亦認為以之作為
    證據應屬適當，揆諸前開規定，爰逕依刑事訴訟法第159 條
    之5 規定，認前揭證據資料均例外有證據能力。
二、訊據被告甲○○固坦承申設上開銀行及郵局帳戶之事實，惟
    矢口否認有何幫助詐欺取財犯行，辯稱：伊因失業應徵工作
    ，於97年8 月11日10時許，看求職報內刊載之廣告應徵司機
    的工作，伊致電與1 名自稱「張經理」之男子接洽，對方與
    伊約定於97年8 月11日14時在臺北市○○區○○路見面，要
    伊提供提款卡2 張、身分證影本及存摺影本給該公司，伊遂
    於同日15時許，將攜帶之玉山銀行及郵局的存摺影本、提款
    卡、密碼交給真實姓名、年籍不詳、自稱「小吳」之成年男
    子，後來該公司「張經理」跟伊聯絡約定97年8 月14日23時
    許，至臺北市中山區○○○路南京東路口等待，會有人同伊
    接洽並由公司司機帶伊去公司，伊在現場等了約1 個小時卻
    無人接洽，當伊再去電聯絡時，對方即無回應，嗣伊所有之
    玉山銀行帳戶被申登為警示帳戶，伊始知系爭銀行帳戶遭詐
    騙集團利用為詐騙工具，伊並未提供上開帳戶資料予詐欺集
    團，亦無幫取詐欺取財犯意云云。經查：
    (一)被告於97年7 月8 日開立玉山銀行帳戶之事實，有玉山銀
      行北天母分行97年9 月9 日玉山北天字第0970905001號函
      暨檢附之帳戶申請書、帳戶歷史交易明細等件附卷可稽（
      見98年度偵字第3213號卷第14頁至第20頁），被告在士林
      天母郵局開立帳戶之事實，有中華郵政股份有限公司儲匯
      處98年1 月12日處儲字第0981000025號函暨檢附之存簿儲
      金帳戶立帳申請書影本及歷史交易清單各1 份（見97年度
      審易字第706 號第19頁至第29頁）；被害人陳藝文、楊玟
      祝分別於上揭時間，遭犯罪集團成員以上開方式詐欺，並
      分別匯款16,983元、29,987元至被告上開玉山銀行帳戶，
      及被害人徐佩群匯款29,988元至被告上開天母郵局帳戶，
      旋即遭人以提款卡提領一空等情，業據被害人陳藝文、徐
      佩群、楊玟祝於警詢時指述綦詳（見97年度偵字第15461
      號卷第23頁至第24頁、第32頁至第34頁、98年度偵字第26
      5 號卷第12頁至第13頁），並有彰化縣警察局和美分局伸
      港分駐所受理詐騙帳戶通報警示簡便格式表、基隆市警察
      局刑事警察大隊受理詐騙帳戶通報警示簡便格式表、桃園
      縣政府警察局龜山分局迴龍派出所受理詐騙帳戶通報警示
      簡便格式表各1 紙、郵政自動櫃員機收據2 紙、合作金庫
      銀行自動櫃員機收據1 紙在卷可佐（見上開偵字第15461
      號卷第21頁、第25頁、第36頁至第38頁、上開偵字第265
      號卷第16頁至第17頁），核與系爭2 帳戶之歷史交易明細
      登載相符，是被害人陳藝文、徐佩群、楊玟祝指訴遭詐騙
      ，將款項分別匯入被告之系爭2 帳戶之事實，堪可認定。
    (二)被告雖以前詞置辯，然衡諸一般社會經驗，應徵工作之時
      ，求職公司通常僅要求應徵者交付履歷表及提供相關工作
      經驗證明等文件，縱因匯入薪資而有提供金融帳戶之必要
      者，取得金融機關之帳號即可，殊無將帳戶之存摺、提款
      卡及密碼一併交付之必要；況金融機構存款帳戶之存摺、
      提款卡及密碼，係可供人匯款入帳及自ATM 自動提款機提
      領現金之用之入帳提領工具，前開物品如遭人以不法意圖
      知悉並持有，該人即可以該存款帳戶供他人匯款入帳並得
      以上開存摺、提款卡、密碼逕提領帳戶內金額，而發生犯
      罪集團以其帳戶作為詐欺等財產犯罪之取得被害人交付金
      錢之手段之犯罪結果，且被告自陳所應徵工作為八大行業
      之司機，就一般人之觀感，八大行業所潛藏之犯罪風險本
      就較其他行業為高，被告非無智識之人，其將上開2 本帳
      戶存摺影本、提款卡及密碼輕易交付素未謀面、從事八大
      行業之人，實有可議。再被告於警詢中自陳：「伊將帳戶
      交給小吳時，玉山銀行北天母分行帳戶餘額為198 元及士
      林天母郵局餘額為500 元」等語（見上開偵字第15461 號
      卷第11頁），並有系爭2 帳戶歷史交易明細各1 份在卷可
      參（見上開偵字第265 號卷第28頁、本院審易字第706 號
      卷第28頁），可徵被告於97年8 月11日交付系爭2 帳戶資
      料時，系爭2 帳戶內存款餘額甚低，僅有198 元及592 元
      ，此情形與提供帳戶予犯罪集團使用之人，唯恐帳戶餘額
      遭犯罪集團提領，故所提供之帳戶或為新開立帳戶、或為
      甚少使用且帳戶餘額甚低之帳戶之行徑相符。
三、按金融存摺亦事關個人財產權益之保障，其專有性甚高，除
    非本人或與本人親密關係者，難認有何理由可自由流通使用
    該存摺，一般人均有妥為保管及防止他人任意使用之認識，
    且該等專有物品如落入不明人士手中，而未加以闡明正常用
    途，極易被利用為與財產犯罪有關之犯罪工具，此為一般人
    依通常生活認知所易於體察之常識，而有犯罪意圖者，非有
    正當理由，竟徵求他人提供帳戶，客觀上可預見其目的，係
    供為某筆資金之存入後再行領出之用，且該筆資金之存入及
    提領過程係有意隱瞞其流程及行為人身分曝光之用意，一般
    人本於一般認知能力均易於瞭解（最高法院93年度臺上字第
    31號判決參照），是金融存摺、金融卡因其高度專有性，倘
    有不明之金錢來源，甚而攸關個人法律上之責任，除非本人
    、與本人具有信賴關係或其他特殊原因，難認有何流通使用
    之可能；縱使特殊情況偶有交付他人使用之需，亦必然深入
    瞭解用途及合理性後，再行提供以使用，方符常情。又有犯
    罪意圖者，不使用自己之帳戶，而要求他人提供帳戶，客觀
    上可預見其目的，係供為某筆資金之存入，後再行領出之用
    ，且該筆資金之存入及提領過程係有意隱瞞其流程或避免行
    為人身分曝光之用意，一般人本於一般認知能力均甚易於瞭
    解。而一般犯罪集團常以向不特定人收購或租用金融帳戶存
    摺之方法而從事如同本案之詐欺犯罪模式，報章、雜誌、電
    視亦常有報導。被告為成年人，前曾擔任快遞、房屋仲介員
    等工作，並非無社會經驗之人，足認被告明知提供系爭帳戶
    予不詳之「小吳」，係作為不法用途之犯罪工具，竟願將其
    金融卡及密碼等物交付予與其身分上不具密切關係之人，顯
    然對於該帳戶將作為不法使用，有所認知。是雖卷內事證並
    無積極證據證明被告知悉該詐欺正犯將如何犯罪，而無法認
    定被告有與該犯罪集團實施詐欺取財犯行之共同犯意聯絡，
    惟被告既對金融帳戶交付他人使用，可能遭持以從事財產犯
    罪有所認知，其有幫助他人犯詐欺取財罪之不確定犯罪故意
    甚明。綜上，本件事證明確，被告犯行洵堪認定，應依法論
    科。
四、核被告所為，係犯刑法第30條第1 項、第339 條第1 項詐欺
    取財罪之幫助犯。被告係對正犯資以助力，但未參與犯罪行
    為之實施，為幫助犯，依刑法第30條第2 項之規定減輕其刑
    。又本件被告僅以1 次幫助行為提供其士林天母郵局及玉山
    銀行北天母分行2 帳戶資料，分別幫助詐欺集團成員詐得被
    害人陳藝文、徐佩群、楊玟祝等數被害人之財物，係一行為
    而觸犯數幫助詐欺取財罪名，為想像競合犯，應從一情節較
    重之幫助詐欺取財罪處斷。臺灣士林地方法院檢察署98年度
    偵字第265 號移送併辦案件之被害人楊玟祝遭詐騙匯款至玉
    山銀行北天母帳戶部分，及臺灣士林地方法院98年度偵字第
    3209號、第3213號移送併辦案件之被害人陳藝文、徐佩群遭
    詐騙分別匯款至上開2 帳戶部分，與本案有實質上一罪關係
    ，本院自應併予審究，附此說明。爰審酌被告提供其所有之
    金融帳戶存摺影本、金融卡、密碼予不法詐騙集團使用，所
    為已影響社會正常交易安全，增加被害人尋求救濟之困難，
    並使犯罪之追查趨於複雜，危害社會甚鉅，暨其犯罪動機、
    目的、手段、生活狀況、智識程度，犯後仍矢口否認犯行，
    並無悔意等一切情狀，量處如主文所示之刑，並諭知易科罰
    金之折算標準，以資懲儆。
據上論斷，應依刑事訴訟法第299 條第1 項前段，刑法第339 條
第1 項、第30條第1 項前段、第2 項、第41條第1 項前段、第55
條，刑法施行法第1 條之1 ，判決如主文。
本案經檢察官王巧玲到庭執行職務。
中    華    民    國    98    年    6     月    25    日
                  刑事第七庭審判長法  官  劉秉鑫
                                  法  官  王美玲
                                  法  官  高雅敏
以上正本證明與原本無異。
如不服本判決應於收受判決後10日內向本院提出上訴書狀，並應
應敘述具體理由。其未敘述上訴理由者，應於上訴期間屆滿後20
日內向本院補提理由書(均須按他造當事人之人數附繕本)「切勿
逕送上級法院」。
                                  書記官  陳映羽
中    華    民    國    98    年    7     月    14    日
附錄本案論罪科刑法條之依據：
刑法第339條第1項
意圖為自己或第三人不法之所有，以詐術使人將本人或第三人之
物交付者，處5 年以下有期徒刑、拘役或科或併科1 千元以下罰
金。


司法院資訊處製作；財團法人民間司法改革基金會備份。
